【裁判字號】    98,消債抗,60
【裁判日期】    981208
【裁判案由】    抗告事件
【裁判全文】
臺灣彰化地方法院民事裁定            98年度消債抗字第60號
抗  告  人  甲○○
上列當事人聲請消費者債務清理事件，對於中華民國98年10月22
日本院98年度消債更字第150民事裁定，提起抗告，本院裁定如
下：
    主  文
抗告駁回。
抗告程序費用新台幣壹仟元由抗告人負擔。
    理  由
一、本件抗告意旨略以：
    原審認「本件聲請人雖陳報其每月必要生活支出約新台幣（
    下同）25,233元，然其陳報之必要生活支出部分，並未能提
    出與其所述相符之支出證明為憑，故除店租10,000元可認係
    必要支出應予另外列計外，本件聲請人之必要生活費用包括
    食、衣、住（房租4500元）、行各方面支出，應依內政部社
    會司公告之「97年度臺灣省低收入戶每月最低生活費標準」
    即每人每月最低生活費用9,829元計算，始為合理。故本件
    聲請人每月於支付最低生活費用9,829元及店租10,000元後
    ，仍有餘額12,171元可為支配，足見聲請人顯無不能清償之
    情事甚明，應駁回其更生之聲請云云。」。惟查，抗告人於
    彰化市○○路經營小吃攤販賣大腸蚵仔麵線，陳報每月必要
    生活支出約25,233元，業已提出與所述相符之支出證明或為
    相當釋明，乃原裁定竟稱抗告人並未能提出支出證明為憑，
    顯有違誤，茲再分述如下：(1)職業支出部份：抗告人開店販
    賣小吃之店租每月約10,000元、外送油資每月約3,000元。
    (2)房租支出：抗告人在彰化市租屋，每月支出4,500元租金
    。(3)健保費用：每月1,691元。(4)手機費用：抗告人以手機
    接聽客人電話每月支出962元。(5)電視費用：每月580元。(6)
    膳食費用：每月4,500元。綜上，合計每月支出25,233元，
    以上支出皆有附上相關之單據及契約書為憑，並無奢侈浪費
    及違背常情之處，故上開支出乃係維持基本生活所必需。是
    以抗告人每月所得約32,000元，扣除上開必要支出25,233
    元後，僅剩6,767元，顯有不能清償債務之虞。爰提起抗告
    ，請求廢棄原裁定，准予抗告人更生等語。
二、原審係以抗告人陳明之現有收入32,000元計算，扣除應負擔
    店租10,000元及生活支出9,829元後，尚有12,171元可支配
    ，顯足夠清償最大債權銀行提出之每月還款8,100元清償方
    案，自難認有不能清償債務之情事，而駁回抗告人更生之聲
    請。
三、按債務人不能清償債務或有不能清償之虞者，得依本條例所
    定更生或清算程序，清理其債務，消費者債務清理條例第3
    條定有明文。又聲請更生或清算不合程式或不備其他要件者
    ，法院應以裁定駁回之，但其情形可以補正者，法院應定期
    間先命補正，復為同條例第8條所明定。
四、本件抗告人向本院聲請更生，雖主張其有不能清償債務情事
    ，前已提出債權人清冊，依照中華民國銀行公會會員辦理消
    費金融案件無擔保債務協商機制，以書面向最大債權金融機
    構請求共同協商債務清償方案，然協商未成立。惟查，抗告
    人聲請本件更生前，曾依「中華民國銀行公會會員辦理消費
    金融案件無擔保債務個別協商一致性機制」申請個別協商，
    最大債權銀行中國信託商業銀行表明願意提供分期還款方案
    ，即分179期，利率0%，每月繳款總額為8,100元，然因抗告
    人未能接受顯足以負擔之還款方案，而協商不成立，此有中
    國信託商業銀行出具之前置協商不成立通知書及民國98年4
    月21日陳報狀附卷可稽。次查，抗告人經營小吃攤，其切結
    稱每月收入為32,000元，並提出切結書在卷為憑。又抗告人
    於上開切結書上載明32,000元為「每月平均營收扣掉成本及
    租金油費等項支出剩餘之實收」，自足認32,000元為抗告人
    每月之淨收入。是抗告人本件抗辯稱其每月可得支配金額尚
    需扣除營業所需之店租10,000元、油費3,000元部分，即非
    可採。則以抗告人每月32,000元之固定收入，縱使扣除其陳
    稱之每月必需生活費用12,233元後，仍有19,767元可供償債
    ，應無不能負擔每月還款8,100元之協商方案，而有不能清
    償債務之情事。本件抗告人更生之聲請既不符合消費者債務
    清理條例第3條所定要件，且上開欠缺又屬無從補正，自應
    駁回其更生之聲請。
五、綜上，抗告人並無不能清償債務或有不能清償之虞情形，其
    聲請更生核與消費者債務清理條例第3條規定不合，則原審
    裁定駁回抗告人更生之聲請，核無違誤。抗告意旨猶執前詞
    ，指摘原裁定不當，求予廢棄發回，為無理由，應予駁回。
六、據上論結，本件抗告為無理由，依消費者債務清理條例第11
    條第2項、第15條，民事訴訟法第495條之1第1項、第449條
    第1項、第95條、第78條，裁定如主文。
中    華    民    國    98    年    12    月    8     日
                民事第二庭      審判長法  官  邱月嬌
                                      法  官  李言孫
                                      法  官  施錫揮
上正本係照原本作成。
本裁定不得再抗告。
中    華    民    國    98    年    12    月    8     日
                                      書記官  蕭秀吉


司法院資訊處製作；財團法人民間司法改革基金會備份。
